臺灣彰化地方法院民事判決
109年度訴字第1045號
原      告  婕絲美工業有限公司

法定代理人  劉光偉  
訴訟代理人  許崇賓律師
被      告  謹鳴工業股份有限公司

法定代理人  林俊黨  
訴訟代理人  王國泰律師
複代理人    彭敬元律師
上列當事人間請求損害賠償事件，本院於民國110年2月24日言詞
辯論終結，判決如下：
    主  文
原告之訴及假執行之聲請均駁回。
訴訟費用由原告負擔。
   事實及理由
一、按訴狀送達後，原告不得將原訴變更或追加他訴。但請求之
    基礎事實同一者、擴張或減縮應受判決事項之聲明者，不在
    此限。民事訴訟法第255條第1項第2、3款定有明文。本件原
    告原起訴聲明請求被告應給付原告新臺幣（下同）754,632
    元及自起訴狀繕本送達翌日起至清償日止按週年利率百分之
    五計算之法定遲延利息；訴訟費用由被告負擔；願供擔保請
    准宣告假執行。嗣於民國（下同）110年2月24日將前開請求
    第一項減縮為被告應給付原告637,832元，並自本起訴狀繕
    本送達被告翌日起至清償日止，按週年利率百分之五計算之
    法定遲延利息。此部分核屬減縮應受判決事項之聲明，且未
    變更其起訴之事實，亦屬請求之基礎事實同一，與前開規定
    相符，應予准許。
二、原告聲明如上，主張略以：
　㈠被告為口罩套製造商，兩造自108年5月份開始業務往來，於1
    09年1月底，因全球新冠肺炎疫情嚴重，被告研發出棉材質
    口罩套，經原告於109年2月21日至被告廠房確認被告之商品
    符合原告需求，原告即分別於109年2月21日、109年2月24日
    、109年2月25日向被告訂購1萬片型號為JOY之口罩套（下稱
    系爭口罩套），於109年2月26日訂購3萬片系爭口罩套，每
    片單價分別為4.8元、4.8元、5.5元、5.5元，於採購單上並
    有註明被告每日預估出貨表，且依109年3月2日之訂單調整
    明細，被告應於109年3月6日出貨完畢，惟被告未如期交付
    ，僅於2月26日交付9,912片、2月27日交付7,200片、2月29
    日交付4,800片、3月2日交付4,800片、3月3日交付5,088片
    、3月4日未交付、3月5日交付8,400片、3月6日交付2904片
    ，被告尚有13,296片未交付，則被告既違反兩造交貨期日之
    約定，係可歸責被告而生不完全給付，原告自得依民法第22
    7條第1項、第229條第1項及第231條第1項給付遲延規定請求
    被告賠償此部分損害。依被告發送與原告簡訊，被告自承願
    以每片4元價格作為賠償，是以此計算，原告得依上開被告
    自承簡訊向被告請求損害賠償53,184元（計算式：13296片x
    4元=53,184元）。
  ㈡109年3月9日被告承諾每日可供貨400打口罩套，計每日9,600
    片，以供應原告客戶訂單需求，109年3月10日原告以正式採
    購單註明：被告每日應於上午11時確實交齊每日應交數量，
    並向被告訂貨96,000片口罩套，且經被告實際負責人林宏瑋
    先生將每日應交數量予以更改簽名回傳與原告。惟被告於10
    9年3月10日僅交貨395打，尚欠5打口罩套，致使原告無法交
    貨與客戶，因此遭客戶質疑原告之商譽，將不再與原告合作
    。又109年3月11日上午11時被告僅交貨100打口罩套，未達
    被告承諾300打數量，原告無法滿足當日交貨量，緊急以高
    價向其他供應商調貨，並將當日被告交貨品退還，並告知被
    告已違反契約明訂時間、數量，卻反遭被告實際負責人林宏
    瑋音訊檔辱罵，至此兩造口罩套訂單已互相不再往來合作。
    則因被告遲延未交付，致原告喪失依其已訂計畫可得預期之
    利益為每片6元，扣除被告已交貨11,892片，被告自109年3
    月11日起尚有84,108片遲延給付，原告爰依民法第216條規
    定請求被告賠償此部分所失利益504,648元（計算式：84,10
    8片x6元=504,648元）。
　㈢基上，原告另依民法第227條之1、第195條第1項規定請求被
    告賠償所造成原告商譽損害8萬元等語。　　　
三、被告則以：
　㈠因109年1月爆發嚴重特殊傳染性肺炎，全台皆缺口罩套，被
    告無法確保實際能交貨與原告之數量，僅能將預期交貨數量
    填載交貨數量欄，且原告對此知之甚詳，並有訂單調整明細
    下方記載「…因交貨期數量無法正確告知」可稽。
　㈡被告代表人為林俊黨非林宏瑋，林宏瑋之訊息意思應為尚未
    給付之價金以每片4元計算，並非以每片4元賠償原告，原告
    主張被告欲賠償伊每片4元云云，並非事實。
　㈢被告並未於109年3月9日向原告保證交付400打口罩套，截至1
    09年3月6日止，被告已交付46,704片口罩套，因被告實無法
    保證交付口罩套之數量，故與原告重新約定96,000片之口罩
    套訂單，原訂購6萬個口罩套剩餘13,296片部分經合意解除
    ，被告並未遲延給付，且訂購單上亦清楚記載「因交貨期數
    量無法正確告知」，故交貨數量欄僅為預估交貨數量，並非
    清償期，且原告亦無依民法第229條第2項催告被告履行。被
    告不負遲延責任，又剩餘部分既經兩造合意解除，被告自不
    負遲延責任，且原告應就其所受損害部分負舉證之責，被告
    亦否認原告受有損害。
　㈣重新訂約96,000片口罩套部分，被告預估分別在109年3月10
    日至20日出貨400打、300打、400打、300打、500打、300打
    、400打、500打、400打、500打，被告亦於109年3月10日交
    付原告9486片，同年月11日交付2400片，詎被告原於109年3
    月12日欲交付原告口罩套2256片，遭原告依照採購單之約定
    ：期間交貨量如製造商未能確切遵照交貨數進行交貨，訂購
    商有權可不再接受未交剩餘數量，雙方對此無任何異議」之
    解除權，解除含109年3月12日以後之契約，有送貨明細表上
    「沒有照原訂單400退回」之記載，則兩造之契約既經原告
    於109年3月12日解除，原告並未因此受有損害，原告仍提起
    本件訴訟被告實感莫名，且依據最高法院95年度台上字第28
    95號判決之見解，原告應證明有該預期利益客觀之確定性，
    被告否認原告有所失利益之損害。又原告起訴狀載：「原告
    基於商場情誼，本來不追究。」等語，足徵原告同意被告交
    付之口罩套依原價計價。
　㈤被告亦否認原告受有名譽權之損害，原告應負舉證之責。且
    被告已交付之口罩套，原告迄今仍未給付貨款，被告已另案
    提起訴訟等語。
四、本院之判斷：　　
　㈠原告主張其分別於109年2月21日及109年2月24日與被告成立1
    萬片系爭口罩套、每片為4.8元之契約，於109年2月25日與
    被告成立1萬片系爭口罩套、每片為5.5元之契約，於109年2
    月26日與被告成立3萬片系爭口罩套、每片為5.5元之契約，
    惟被告未依約定期限交貨，僅於109年2月26日交貨9,912片
    、於109年2月27日交貨7,200片、於109年2月29日交貨8,400
    片、於3月2日交付4,800片、於3月3日交付5,088片、於3月5
    日交付8,400片、於3月6日交付2,904片，故應負給付遲延及
    損害賠償之責任；原告於109年3月9日再與被告成立96,000
    片系爭口罩套、每片為5.5元之契約，然被告亦未依約定每
    日交付400打系爭口罩套，故被告應負給付遲延及損害賠償
    之責任，爰請求被告應給付損害賠償、所失利益及名譽之損
    害等語，惟為被告所否認，並以前詞置辯，經查：
　㈡兩造就系爭口罩套之契約已終止：
　⒈按解釋契約，應探求當事人立約時之真意，而真意何在，又
    應以過去事實及其他一切證據資料為斷定之標準，不能拘泥
    文字致失真意，即解釋契約，應斟酌訂立契約當時及過去之
    事實暨交易上之習慣，依誠信原則，從契約之主要目的，及
    經濟價值作全盤之觀察，有最高法院85年度台上字第517號
    民事裁判意旨可資參照。
　⒉次按稱買賣者，謂當事人約定一方移轉財產權於他方，他方
    支付價金之契約，民法第345 條定有明文。而買賣契約因給
    付型態之不同，區分為一時性契約與繼續性契約，前者係指
    契約當事人因一次給付，債務即告履行完畢，契約關係即告
    消滅；後者係指契約當事人之給付，須經長期繼續為給付，
    才能實現契約之目的，債務始克履行完畢者而言。易言之，
    繼續性買賣契約之雙方當事人均負有多次個別給付之義務，
    債之關係內容需繼續反覆的實現，與一時性買賣契約債之關
    係內容一次即可實現不同。又繼續性供給契約倘於中途發生
    當事人給付遲延或給付不能時，民法雖無明文得為終止契約
    之規定，但為使過去之給付保持效力，避免法律關係趨於複
    雜，應類推適用民法第254 條至第256 條之規定，許其終止
    將來之契約關係，依同法第263 條準用第258 條規定，向他
    方當事人以意思表示為之（最高法院89年度台上字第1904號
    判決意旨參照）。
　⒊被告主張其業於109年2月26日交貨原告9,912片口罩套、於10
    9年2月27日交貨7,200片、於109年2月29日交貨8,400片、於
    3月2日交付4,800片、於3月3日交付5,088片、於3月5日交付
    8,400片、於3月6日交付2,904片，剩餘尚未交貨13,296片口
    罩套，經與原告於109年3月9日另成立96,000片系爭口罩套
    、每片為5.5元之契約，而無庸給付，且就96,000片口罩套
    訂單部分，原告亦於109年3月12日以兩造約定：期間交貨量
    如製造商未能確切遵照交貨數進行交貨，訂購商有權可不再
    接受未交剩餘數量，雙方對此無任何異議」之解除權，解除
    含109年3月12日以後之契約，故兩造間之契約業以合意解除
    等情，未據原告以言詞或具狀表示爭執，且按兩造交易情形
    以觀，6萬片中所剩餘尚未交付13,296片口罩套，業經兩造
    嗣後於109年3月9日簽訂96,000片口罩套契約所取代，被告
    就此部分不負遲延之責，而96,000片口罩套契約部分，原告
    業於109年3月12日退回被告當日所交貨之口罩套並行使解除
    權，惟依據兩造之真意係為終止將來之給付，過去之給付仍
    保持效力，此法律效果應為終止，原告於109年3月12日所行
    使應為終止將來之契約關係，且經被告同意，至此兩造就口
    罩套之契約均已合意終止，故被告就尚未給付之84,108片口
    罩套，自無給付義務而不負遲延責任。
　㈢原告依給付遲延及損害賠償之法律關係，請求被告給付637,8
    32元為無理由：
　⒈再按因可歸責於債務人之事由，致為不完全給付者，債權人
    得依關於給付遲延或給付不能之規定行使其權利；因不完全
    給付而生前項以外之損害者，債權人並得請求賠償；債務人
    遲延者，債權人得請求其賠償因遲延而生之損害；民法第22
    7條、第231條第1項分別定有明文。次按債務不履行損害賠
    償責任，債務人所應負賠償責任範圍，固包括債權人所受損
    害及所失利益，惟損害賠償之債之成立，其要件除損害之發
    生、歸責原因之具備外，尚須損害發生原因事實與損害間，
    有相當因果關係之存在始可。至債權人依給付遲延之債務不
    履行規定請求損害賠償時，固無須就債務人之故意或過失等
    可歸責事由為主張及舉證，而應由債務人就不可歸責之事由
    致未為給付而不負遲延責任，為主張及舉證（民法第230條
    參照），然債權人就其所受之損害，與債務人之給付遲延間
    ，具有相當因果關係一事，仍應負證明之責（最高法院100
    年度台上字第1421號、101年度台上字第1497號判決意旨參
    照）。
　⒉本件系爭口罩套契約既經兩造合意終止，被告即無須給付剩
    餘尚未交貨之部分，自無遲延責任，業如前述，則原告依民
    法第227條第1項、第229條第1項、第231條第1項規定及第21
    6條規定請求被告給付因遲延所生損害及所失利益，併依第2
    27條之1及第195條第1項規定請求因債務不履行所受名譽損
    害，顯屬無據。且原告迄無舉證證明其名譽權受有何損害，
    亦未舉證證明有何預期利益之損失，僅泛稱造成原告受有所
    失利益及名譽之損失云云，亦屬無據。
五、綜上，原告請求被告給付原告637,832元，及自民事準備書㈡
    狀送達翌日起至清償日止按年息5%計算之利息，均為無理由
    ，應予駁回。又原告之訴既經駁回，其假執行之聲請亦因訴
    之駁回而失所附麗，不應准許。 
六、本件因事證已臻明確，兩造其餘攻擊、防禦方法，與判決之
    結果不生影響，無庸逐一論究，末此敘明。 　　
七、結論：原告之訴為無理由，並依民事訴訟法第78條判決如主
    文。 　　
中　　華　　民　　國　　110 　年　　4 　　月　　7 　　日
                  民事第一庭    法　官　姚銘鴻
以上正本係照原本作成。
如對判決上訴，應於判決送達後20日內向本院提出上訴狀。如委
任律師提起上訴者，應一併繳納上訴審裁判費。
中　　華　　民　　國　　110 　年　　4 　　月　　7 　　日
                                書記官　陳品潔